【裁判字號】    92,上易,1376
【裁判日期】    921118
【裁判案由】    傷害
【裁判全文】
臺灣高等法院高雄分院刑事判決                  九十二年度上易字第一三七六號
    上  訴  人
    即  被  告  乙○○
                丙○○
    共      同
    選任辯護人  陳炯雲
    上  訴  人
    即  被  告  甲○○
右上訴人因傷害案件，不服臺灣高雄地方法院九十二年度易字第一六九八號中華民國
九十二年八月二十九日第一審判決（起訴案號：臺灣高雄地方法院檢察署九十二年度
偵字第八二七七號），提起上訴，本院判決如左：
      主  文
上訴駁回。
      事  實
一、乙○○、丙○○、甲○○皆為世界紅卍字高雄市分會幹部，甲○○因不滿乙○○
    於世界紅卍字道慈研究第一三期第十八頁發表建請上級調整甲○○職務之不利
    言論，乃於民國九十二年三月十四日上午十一時三十分許，前往高雄市前金區○○○路五四七號二樓之世界紅卍字會高雄市分會辦公室與乙○○理論，適乙○○
    之子丙○○亦在場，甲○○、乙○○旋因言語不合，二人發生嚴重爭執，繼而二
    人各基於傷害之故意，甲○○出手毆打乙○○頸部，乙○○則出手抓被告甲○○
    右手，丙○○見狀即上前勸架，甲○○即基於傷害之概括犯意，亦以腳踢丙○○
    腹部，丙○○一時氣憤，即基於與乙○○共同傷害之犯意聯絡，以腳踢甲○○胸
    部及大腿，因而分別造成甲○○受有胸部挫傷、右手瘀傷、右大姆趾擦傷、左大
    腿挫傷等傷害，乙○○受有左頸部瘀腫疼痛之傷害，丙○○受有下腹部及膀胱挫
    傷之傷害。
二、案經甲○○、乙○○、丙○○分別訴由高雄市政府警察局新興分局報告臺灣高雄
    地方法院檢察署檢察官偵查起訴。
      理  由
一、訊據上訴人即被告（下簡稱被告）乙○○、丙○○、甲○○均矢口否認有傷害犯
    行，被告乙○○辯稱其係遭甲○○出手毆打，並未毆打甲○○等語，被告丙○○
    辯稱其見被告甲○○出手毆打其父乙○○，乃上前勸架，反遭甲○○出手毆打及
    腳踢等語，被告甲○○辯稱其與乙○○理論，而遭乙○○及丙○○共同毆打成傷
    ，並未毆打及腳踢乙○○、丙○○等語。
二、經查：
    (一)九十二年三月十四日上午十一時三十分許，在高雄市前金區○○○路五四七號
      二樓之世界紅卍字會高雄市分會辦公室，被告乙○○、甲○○因調整職務一事
      發生爭執，被告乙○○出手抓被告甲○○右手，被告丙○○出手毆打及以腳踢
      被告甲○○之身體，致被告甲○○受有胸部挫傷、右手瘀傷、右大姆趾擦傷、
      左大腿挫傷等傷害一情，已迭據被告甲○○於偵查及法院審理中指訴綦詳，並
      有阮綜合醫院驗傷診斷書及診斷證明書附卷可稽（見警卷第八、九頁），且目
      擊證人即被告甲○○之妻王廖招矩於偵查、原審審理中亦結證稱：「案發時乙○○打先生的手，他兒子丙○○踢我先生的胸部、肚子及大腿．．．」、「，
      ．．乙○○先出手抓我先生的手至流血．．．丙○○並用腳踢我先生的腹部．
      ．．」等語（見偵查卷第七頁正面、原審卷第二七頁），而證人即員警唐義岡
      於本院審理中復結證稱被告甲○○於報案時，其因見被告甲○○身上有傷，狀
      況不太好，因而請被告甲○○就醫等語（見本院卷九十二年十一月四日言詞辯
      論筆錄）。證人王廖招矩、唐義岡之證述與被告甲○○所述亦互核相符。再被
      告丙○○於警詢、偵查中均供述踢被告甲○○等語（見警卷第五頁反面、偵查
      卷第七頁），亦核與上開各節相符，即無不可信之情況。至證人蔡金富於原審
      固證稱其在樓下聽到吵架聲，上樓察看，沒見到甲○○身體有無受傷等語（見
      原審卷第四０頁），但被告甲○○確遭被告乙○○、丙○○傷害成傷之情，已
      如前述，是證人蔡金富證述未見到被告甲○○身體有無受傷等語，即無可採為
      被告甲○○未受傷之證明。另辯護人固辯稱被告丙○○係先遭被告甲○○毆打
      ，始踢吉甲○○，應屬正當防衛等語。然依被告丙○○於警詢及偵查中分別供
      稱：「．．．是甲○○先出手打我，我才還手打他」、「．．．甲○○以為我
      要打他，就出手打我的胸部，我抱住他，並踢他。」等語（見警卷第五頁反面
      、偵查卷第七頁），是被告甲○○之不法侵害既已過去，被告丙○○之報復行
      為尚難認為正當防衛。從而，被告乙○○、丙○○其後辯稱未毆打被告甲○○
      ，為無可採。
    (二)被告甲○○於事實欄所載時、地，與被告乙○○理論後，一時氣憤，出手毆打
      被告乙○○頸部，而後見被告丙○○上前，復以腳踢丙○○，致被告乙○○受
      有左頸部瘀腫疼痛之傷害，被告丙○○受有下腹部及膀胱挫傷之傷害等事實，
      已迭據被告乙○○、丙○○於偵查、審理中指訴綦祥，並有呂永全家庭醫學專
      科診斷證明書及林進興醫院診斷書在卷可憑（見警卷第十、十一頁），且證人
      蔡金富於原審審理中亦結證稱：「當時我在樓下負責煮飯，聽到二樓有人在大
      吵大鬧，我就上樓，看到乙○○及甲○○在吵架，乙○○有說甲○○有打他一
      下．．．有看到乙○○脖子紅紅的．．．」等語（見原審卷第四十頁）。再參
      以證人蔡金富之證言與被告乙○○、丙○○之供述，彼此互核大致相符，且證
      人蔡金富與被告甲○○並無恩怨，已經證人蔡金富陳述在卷，衡情證人蔡金富
      當無甘冒偽證罪責，而杜撰事實惡意設詞誣陷被告甲○○之理。至證人王廖招
      矩雖於偵查、審理中證稱浩甲○○未傷害被告乙○○及丙○○等語，然被告乙○○、丙○○確遭被告甲○○傷害成傷之情，已如前述，況證人王廖招矩與被
      告甲○○係夫妻，衡諸常情，自無期待證人王廖招矩為不利自己配偶說辭之可
      能，是證人王廖招矩此部分證述，尚難遽採。另被告甲○○聲請訊問證人蔡金
      富，因證人蔡金富於原審審理中已證述明確，本院認無再傳訊證人蔡金富之必
      要。從而，被告甲○○辯稱未傷害被告乙○○、丙○○云云，為無可採。
    綜上所述，被告乙○○、丙○○、甲○○傷害犯行，事證已明，均洵堪認定。
三、核被告乙○○、丙○○、甲○○所為，均係犯刑法第二百七十七條第一項之傷害
    罪。被告乙○○、丙○○二人就傷害犯行，有犯意聯絡及行為分擔，均為共同正
    犯。被告甲○○先後傷害被告乙○○、丙○○之犯行，時間緊接，方法相同，觸
    犯構成要件相同之罪，顯係基於概括犯意反覆為之，為連續犯，依刑法第五十六
    條之規定，論以一罪，並加重其刑。
四、原審以被告罪證明確，因而適用刑法第二十八條、第五十六條、第二百七十七條
    第一項、第四十一條第一項、罰金罰鍰提高標準條例第一條前段、第二條規定，
    並審酌被告三人因細故彼此互毆，犯後猶均飾詞圖卸，未見悔意，惟其等所受傷
    害非重等一切情狀，被告乙○○、丙○○、甲○○各量處拘役四十日，並各諭知
    易科罰金之折算標準。原判決認事用法，並無不合，量刑亦稱妥適。被告上訴意
    旨均辯稱未犯罪，為無理由，應予駁回。
據上論結，應依刑事訴訟法第三百六十八條，判決如主文。
本案經檢察官方娜蓉到庭執行職務。
中      華      民      國    九十二    年    十一      月    十八      日
                              臺灣高等法院高雄分院刑事第一庭
                                  審判長法官  曾永宗
                                        法官  邱永貴
                                        法官  郭玫利
右正本證明與原本無異。
不得上訴。
                                  法院書記官  鄭靜芳
中    華    民    國      九十二      年      十一      月    十九    日
附錄本判決論罪科刑法條
刑法第二百七十七條第一項：
傷害人之身體或健康者，處三年以下有期徒刑、拘役或一千元以下罰金。


司法院資訊處製作；財團法人民間司法改革基金會備份。
